【裁判字號】    91,訴,2219
【裁判日期】    920630
【裁判案由】    給付貨款
【裁判全文】
臺灣板橋地方法院民事判決  九十一年度訴字第二二一九號
    原      告  結紡實業股份有限公司
    法定代理人  乙○○
    訴訟代理人  謝協昌律師
    被      告  昌霖企業股份有限公司
                            設台北縣三重市○○路○段一九二號七樓
    法定代理人  甲○○      住.
    訴訟代理人  林順益律師
右當事人間請求給付貨款事件，本院判決如左：
    主      文
被告應給付原告新台幣壹拾陸萬仟柒佰貳拾肆元及自民國九十一年十月十五日起至
清償日止，按年息百分之五計算之利息。
原告其餘之訴駁回。
訴訟費用由被告百分之二十一，餘由原告負擔。
本判決原告勝訴部分，於原告以新台幣伍萬伍仟元為被告供擔保後，得為假執行，但
被告如於假執行程序實施前，以新台幣壹拾陸萬仟柒佰貳拾肆元為原告預供擔保，
得免為假執行。
原告其餘假執行之聲請駁回。
    事      實
甲、原告方面：
  一、聲明：
      (一)被告應給付原告新台幣（下同）七十八萬四千四百三十六元及自起訴狀送達
        翌日起至清償日止按年利率百分之五計算之利息。
      (二)原告願供擔保請准宣告假執行。
  二、陳述：
      (一)緣原告於民國（下同）九十一年四月份接受被告之委託進行布料之染整工作
        。原告於承攬此一工作後即依被告之指示進行各該布料之染整工作，且均已
        依債之本旨完成所託，並已如期交付予被告，原告所得請求之染整報酬合計
        為一百五十二萬五千二百七十元整。詎料，待原告向被告對於業已完成之染
        整報酬堤出請款之要求時，被告卻僅給付七十四萬零八百三十四元，餘款七
        十八萬四千四百三十六元卻藉口扣款而拒絕清償所積欠之染整報酬，此一做
        法甚為惡劣，經查被告尚積欠原告之染整報酬合計七十八萬四千四百三十六
        元，由於幾經求償未果，前經原告委請律師發函請求其依約履行，然被告仍
        置之不理，顯見其並無依約履行清償責任之誠意，原告迫於無奈，方提起本
        件訴訟。
      (二)被告辯稱兩造約定完工日期為九十一年四月三十日，並以染整加工單為據，
        惟本案實無約定完工期限，理由簡述如後：
        (1)被告委託進行染整加工之際係傳統染整工廠之旺季，被告原委託之染整廠
          品質不佳，請求原告代為處理，原告伴唱同意盡量趕工，並未約定完工期
          限。被告所提出之染整工作單為被告片面所製作，原告並未予以簽認，倘
          原告同意完工期限，自當於染整加工單上簽認，又倘完工日期如此嚴格，
          被告又豈有不要求原告簽認之理？
        (2)染整加工單上記載加工日期為九十一年四月八日，惟四月八日該紙染整加
          工單尚未傳予原告，此由染加工單於四月九日仍在被告公司內部簽核程序
          ，由此可知染整加工單之記載確非兩造所約定之內容。
        (3)染整加工單記載日期為四月八日，然而被告遲於四月中旬以後始通知得開
          始載運胚布進行染整，如何要求以四月八日為加工日期？由此更證染整加
          工單之內容係被告片面意思，並未與原告合意。
        (4)依原告公司莊光林於收訖該染整加工單乃於四月十日記載「交期洽談中」
          ，並由原告公司廠長於四月十三日確認之，此有原告內部所簽署之資料可
          參（參證三），足證完工日期未定。
        (5)被告於四月中旬始通知可陸續載運胚布，其中部分胚布甚至到四月五月初
          始通知原告載運，由此更可證四月三十日確非約定之完工日。
        (6)被告並無提出任何證據足資證明有與原告達成完工日期之協議。
        (7)被告員工黃建豐雖證稱被告有與原告達成應於四月二十五日至四月三十日
          完工之協議，然而其所作此項供述顯屬偏頗，自不足採。況且黃建豐稱原
          定交期有變更，則被告聲請四月三十日為約定之交貨期限自非可採。雖黃
          建豐聲請交期有改訂四月底以前出一半，五月十日以成完全出清，惟查原
          告並未與被告達成所謂「四月底以前出一半，五月十日以前完全出清」，
          關於此一供述亦屬不實。
        (8)原告於前後通知被告於五月四月起開始投染，每天五缸完成量繼續染，直
          到完成，並有五月六日開始排染，預計七至十天內完成，此有原告發予被
          告之通知可參（參證四），由此證據顯示兩造確無完工日期之約定，且被
          告對於原告之工作排程均未有任何異議 。
      (三)原告並無給付遲延
        原告與被告既未有完工日期之約定，原告自無給付遲延情事。被告亦從未通
        知原告有給付遲延情事。而被告公司人員於五月十三日促請原告儘速於五月
        十三日將「TI聯414魚鱗布紫色43K」之布疋趕在五月十五日星期三早上定型
        。被告公司人員並於人五月十八日通知原告公司莊光林「5／20要出的訂單
        」之內容（參證五），由前開通知可知，於五月十三日尚且「拜託」原告趕
        工，而於五月十八日尚且通知「五月二十日要出的訂單內容」，前開通知內
        容被告非僅無任何催促，或表示有任何遲延情事，倘原告有嚴重遲延情事，
        被告豈有可能「拜託」趕工？又被告於五月十八日乃係通知「五月二十日要
        出的訂單」之內容，由此可知所謂的四月三十日、五月八日均非雙方所約定
        之交貨期限，僅係原告協助被告趕工，原告並無遲延情事。
      (四)被告主抵銷實無理由：
        (1)原告並無給付遲延情事。
        (2)被告將系爭胚布交由原告染整後乃交予後加工廠進行後加工程序，嗣後再
          出貨至越南作成衣，再交付予第三國客戶，由前開流程可知，被告完成成
          衣交付縱有遲延，然其遲延原因究係為何，於前開流程中各個程序均有可
          能造成遲延，被告非得將成衣交貨遲延之原因歸責於原告。
        (3)被告於出貨至越南進行成衣加工時當即以空運爭取時效，然被告仍以海運
          運送，仍無須以空運運送，足見原告之染整工作並無遲延情事。況且被告
          係於成衣製作完成方進行空運，該項空運損失與原告之染整工作後更難謂
          有何因果關係。
        (4)關於運費、拖車、報關、裝櫃費、越南費用及特種車兩台部分：
          關於此部分被告請求之依據無非為慶聯公司所提供之書面資料，姑不論此
          一書面資料之真實性為何，惟此部分之發生日期均在五月十日之前，倘如
          黃建豐所聲稱要求原告最後交貨期限為五月十日，則被告對於聯慶公司延
          期交貨之遲延責任於五月十日之前已發生，顯見被告對於聯慶公司所負之
          遲延責任與原告無涉，此部分費用之發生自與原告無涉，自當由被告自行
          負擔。
        (5)關於越南出差處理費部分：
          被告原係聲稱派員係尋找成衣廠，然經查成衣廠係聯慶公司所接洽，與被
          告無涉，因此被告所聲稱此項部分之費用自與原告無涉，而應由被告負擔
          。
        (6)關於延期交貨工繳差額部分：
          如原告於歷次書狀所述，原告並無遲延交貨情事，對於被告所聲稱延期交
          貨工繳額自無負擔之責任。退萬步言，被告對於此一工繳差額亦應負舉證
          責任，而非得任由被告空言指摘。
        (7)尾數空運、損耗差額、補布部分：
          關於此部分損害與染整工作是否遲延並無關係，因此被告空言主張前開項
          目亦於法無據。
  三、證據：提出九十一年五月份客戶對帳彙總表及發票影本各乙份、九十一年九月
      十九日九一昌律字第０九０四號函影本乙份、染整工作單影本乙份、原告發予
      被告通知影本二份、被告發予原告之通知影本二份為證，並聲請訊問證人鄭源
      昌。
乙、被告方面：
  一、聲明：
      (一)原告之訴及假執行之聲請均駁回。
      (二)如有不利於被告之判決，請准提供擔保免予假執行。
  二、陳述：
      (一)本件事實係訴外人聯慶製衣股份有限公司（下稱聯慶公司）於九十一年四月
        六日向被告訂購布料，交貨期為九十一年四月三十日，此有布料訂購單可稽
        。而被告於接獲上開訂單後，旋於同年四月八日將系爭布料交由原告進行染
        整，雙方並定於九十一年四月二十五日至四月三十日為交貨期，此亦有染整
        加工單可按。詎原告就系爭布料之染整，竟遲至同年五月二十四日始將系爭
        布料交付，致造成合計達一百一十七萬七千四百五十元之損害，而原告亦同
        意暫承擔七十八萬四千四百三十六元（含稅）之損害，並以之先行抵銷，其
        餘損害俟將來再行扣抵，而於同年八月十二日領取面額二十五萬四千八百五
        十九元之支票。然原告於同意將染整報酬抵銷部分損害後，竟又違誠信原諉
        稱「被告無端扣款、拒不悉數清償染整報酬」等情，要屬子虛，為此被告再
        次主張以本件答辯狀之送達，以前述因遲延交貨所受損害一百一十七萬七千
        四百五十元與原告所主張請求給付染整報酬相互抵銷，作為意思表示。
      (二)本件最主要爭點為系爭貨品定有交貨日期，原告應負遲延責任：
        (1)按給付有確定期限者，債務人自期限屆滿時起，負遲延責任；債務人遲延
          者，債權人得請求其賠償因遲延而生之損害，民法第二百二十九條第一項
          及第二百三十一條第一項分別定有明文。
        (2)本件系爭事實為聯慶公司於九十一年四月六日向被告訂購布料，被告公司
          業務將所有訂單內容與原告公司之業務代表事先談妥後，被告公司遂於九
          十一年四月八日開始作業，並於翌日四月九日傳染整加工單至原告公司，
          當時約定之交貨日期即是同年四月二十五日，此觀諸原告所提出之染廠加
          工單交貨期限明確載為九十一年四月二十五日即可明瞭。後因原告公司業
          務代表莊光林於同年四月九日接到前述染廠加工單後與其公司內部溝通後
          ，發現可能來不及交貨，始再度與被告公司業務黃建豐協商，因此，後來
          染廠加工單交貨日期始改為九十一年四月二十五日至三十日。此再參諸證
          人莊光林於九十二年三月二十四日在鈞院證稱：「本件是我去找昌霖公司
          洽談，以前曾有過業務上的往來‧‧‧我拿樣品回來打色，之後再向昌霖
          公司報價，然後昌霖公司就正式下單，將證二所述染整加工單以傳真的方
          式傳到結紡公司，下單的內容包括單價、數量、交期、布源」、「下單之
          後昌霖公司要通知去織廠載布，染好後由昌霖公司指定送貨地點‧‧‧我
          們於九十一年四月九日收到傳真，發現交貨日期來不及，我就到昌霖跟黃
          談交貨期要延後‧‧‧延至月底才交貨‧‧‧最後這一批貨是從九十一年
          四月底開始出貨，五月份就全部出完了」、「我記得是四月九日接到單子
          ，我知道交貨會來不及‧‧‧我請黃建豐到我們公司去洽談‧‧‧談延期
          交貨的事情」，另依證人黃建豐於九十二年三月二十四日在鈞院證稱略謂
          ：「結紡公司之前有做過我們公司一筆生意，但數額不大，在九十一年三
          月份是莊光林到我們公司招攬業務，我們才給他前面所述的布匹給他們染
          整，這一次交期結紡就有慢一點，但不影響整個生意上的往來。到了四月
          份這一張單子，亦即次月份的這一張單子，事實上就布匹的數量、交期等
          事項，早已經與莊光林協商過，所以才約定交期是在四月底，本來我們希
          望的交期是在四月二十五日以前，但因莊光林表示四月二十五日來不及，
          所以後來下單的時侯，交期才會有彈性的記載，記明交貨期限是四月二十
          五日至三十日，因為布匹早即在織了，織廠的作業都很正常，所以我們有
          在四月十三日左右通知他們四月十五日以後就可以陸續去載布，但結紡公
          司把布載回後都沒有染整，莊光林是在九十一年四月二十五日以後才跟我
          說交貨來不及，然後才請我到他們公司跟該公司副總經理及老闆洽談，當
          時是跟他們表示四月底前一定要出訂單一半數量的貨，其餘在五月十日以
          前要全部出清，這是結紡公司提出的，我也同意，但事實上結紡公司在四
          月底以前只出了將近八分之一的貨而已，最後一批貨是在五月底左右出清
          的」、「我有去越南，因聯慶公司老闆詹泰治要我去瞭解，發現遲延的貨
          當地的成衣廠都在退單‧‧‧我去越南最主要是去處理布的問題，因原告
          陸續出貨，布是分批到越南‧‧‧」。
        (3)是依上證詞益證，本件系爭貨品的交貨日期原系九十一年四月二十五日，
          後更改為九十一年四月二十五日至四月三十日，最後延至九十一年四月底
          前出訂單一半數量的貨，其餘為五月十日以前全部出清，但原告卻遲至同
          年五月二十四日始交清，製造成遲延而產生損害，此乃兩造無可否認的事
          實。
      (三)本件系爭貨品確因遲延交貨而產生損害：
        (1)本件依據證人莊光林及黃建豐前述證言可知，系爭貨品確已遲延交貨，迨
          無疑義。
        (2)復依證人詹泰治（聯慶公司負責人）於九十二年二月二十七日於鈞院證稱
          略謂：「其於民國九十一年四月初跟昌霖公司買布，約定二十五天交貨，
          結果遲延了三十天，因昌霖公司遲延交貨，生產線被停，做成成品後以空
          運至美國，最後昌霖賠我們新台幣（下同）五十萬元（另五十萬位交付）
          」、「交貨在聯慶公司，再由我們裝船運貨，損失約一百萬元，是指從越
          南至洛杉磯之空運費，我們與客戶約定以船運，因此改走空運（為搶救這
          批貨）」、「越南成衣廠是我們接洽，但昌霖遲延交貨，有派二名至越南
          協助，是因貨遲延，原來所訂的成衣廠不做，所以他們派人去協助我們，
          第一個是確定貨到的日期及品質，至於另找其他的成衣廠則是聯慶公司自
          行接洽處理，因我們向昌霖公司表示，如果不派人到越南去驗貨的話，我
          們也要取消昌霖公司的合約，昌霖公司也為救這筆訂單，才派二個人道越
          南協助處理」、「損失差額我們有提出及補布」。
        (3)是依上證據顯示，本件系爭布匹既因染整不及交貨而發生遲延，且產生損
          害，除由被告賠償聯慶公司五十萬元外，另外至越南處理遲延交貨布匹問
          題之出差費十二萬零七百十二元、損耗差額一萬八千一百二十四元、補布
          費用九萬三千二百二十二元及運費、拖車、報關、裝櫃費、特種車等費用
          二十一萬六千四百三十二元等，合計為九十四萬八千四百九十元，再加上
          被告就本件系爭買賣之預期利益及商譽損失至少為五十萬元（總買賣金額
          約五百餘萬元依同業利潤百分之十計算），總計超過一百四十四萬八千四
          百九十元。
      (四)本件被告得依法主張抵銷：
        (1)再按二人互負債務，而其給付種類相同，並均屆清償期者，各得以其債務
          ，與他方之債務，互為抵銷，民法第三百三十四條第一項前段亦定有明文
          。又被告對於原告起訴主張之請求，提出抵銷之抗辯，祇須其對於原告確
          有已備抵銷要件之債權即可，至原告對於被告所主張抵銷之債權曾有爭執
          ，或被告已另案起訴請求，均不影響被告抵銷權之行使（最高法院六十七
          年台上字第一六四七號判例參照）；且抵銷不以雙方之債權明確為要件，
          故損害賠償當事人間，雖於其成立或範圍有所爭執，亦非必俟判決確定後
          始得抵銷（最高法院二十二年上字第一一一二號判例及八十四年台上字第
          二六０八號判例參照）。
        (2)如前所述，本件系爭貨品確因遲延交貨而產生損害超過一百四十四萬八千
          四百九十元，被告依法自得以前述之損害金額對原告之請求主張抵銷，此
          應為法之所許。
      (五)本件原告有違誠信原則：本件因遲延交貨發生損害後，雙方曾協商由原告暫
        承擔七十八萬四千四百三十六元（含稅）之損害，並以之先行抵銷，其餘損
        害俟將來再行扣抵，而於九十一年九月出同意冷取面額七四０、八三四元之
        支票貨款，其後竟又反悔，核其行為亦有違誠信原則。
  三、證據：提出布料訂購單影本四份、染廠加工單影本四份、胚布延誤載貨情形表
      一紙、針織廠出貨明細影本一份、成品延誤交貨情形表一份、損害計算表影本
      一份、簽收單影本一份、支付證明單影本七份為證，並聲請訊問證人黃建豐、
      詹泰治、莊光林。
    理      由
一、雙方不爭執的事實：
    (一)兩造間存有系爭布匹染整工作之承攬契約關係。
    (二)被告尚有七十八萬四千四百三十六元之染整報酬未給付予原告。
二、本件爭點：
    (一)兩造間就染整布匹之交貨期間有無約定？
    (二)原告是否給付遲延？
    (三)被告主張抵銷抗辯是否有理？
三、本院判斷：
    (一)兩造間就系爭染整布匹之交貨期間已有約定：
      (1)查本件被告係因九十一年四月六日接獲訴外人聯慶製衣公司購布訂單，約定
        應於九十一年四月三十日交貨，因而與原告公司業務員莊光林接洽，由莊光
        林前往被告公司拿取樣品打色並向被告報價後，被告乃於同年四月八日將其
        向織廠訂購之系爭布料委由原告進行染整，並將載有交貨期限之染廠加工單
        於同年四月九日以電話傳真方式傳真予原告，被告下單內容包括單價、數量
        、交期及布源，依約胚布應由被告於下單後通知原告可前往織廠載布之時間
        ，由原告前往織廠取布，染整完成後之布匹則由原告依被告指定之送貨地點
        送貨等情，業據原告提出聯慶製衣公司之布料訂購單影本四紙、被告真予原
        告之染廠加工單影本四紙為證，並經證人即聯慶製衣公司總經理詹泰治、原
        告公司業務員莊光林到場證述屬實，自堪信為真實。
      (2)又被告傳真予原告之染廠加工單上除記載布料顏色、色號、數量、原告取貨
        及送貨地點外，復有加工說明（即被告公司特別之要求，如：手感品質、牢
        度定型溫度不可過高、牢度深色加強還原洗、定型應通知被告派員看加工等
        ）與「交貨期限：91.04.25~30」之記載，其中「91.04.25」為電腦印刷字
        體，其後「~30」則係以人工手寫方式所附加，此觀被告提出之染廠加工單
        影本四紙即明；而原告公司業務員即證人莊光林提出之染廠加工單上，交貨
        期限欄僅有以電腦印刷字體記載之「91.04.25」，其後並無以人工手寫方式
        加記「~30」，此亦有該染廠加工單影本一紙在卷可稽。比對前開二者記載
        之不同，再參酌證人即被告公司業務員黃建豐（即實際與原告公司業務員莊
        光林接洽者）證稱：「本來我們希望的交期是在九十一年四月二十五日以前
        ，但因為莊光林表示四月二十五日來不及，所以後來下單的時候，交期才會
        有彈性的記載，記明交貨期限是四月二十五日至四月三十日」（見本院九十
        二年三月二十四日言詞辯論筆錄）、證人即聯慶製衣公司總經理詹泰治證稱
        ：「我們公司是在九十一年四月間下訂單給昌霖公司，向他們買布，約定二
        十五天後要交貨」（見本院九十二年二月二十七日言詞辯論筆錄），及被告
        提出聯慶製衣公司之布料訂購單所載下單日期為九十一年四月六日等情綜合
        以觀，被告對聯慶製衣公司依約既應於九十一年四月三十日交貨，否則即有
        違約之責，則其預留數日做為緩衝期並供後續之刷毛廠進行處理，因而要求
        原告於九十一年四月二十五日交貨，核與常情相符。而證人黃建豐證稱：本
        來的交期是在九十一年四月二十五日，但因為莊光林表示四月二十五日來不
        及，所以後來下單的時候，交期才會有彈性的記載等語，亦與卷附染廠加工
        單上交貨期限欄除有「91.04.25」電腦印刷字體外，其後復有以人工手寫方
        式加記「~30」之記載相符，足見證人黃建豐所言非屬無據，其證言自堪採
        信，堪認兩造間就系爭染整布匹之交貨期間確已有所約定。
      (3)原告雖否認有交期之約定，並舉證人莊光林、鄭源昌為證，惟查：
        1.被告對訴外人聯慶製衣公司既有依約應於九十一年四月三十日交貨之壓力
          ，則其為履行與聯慶製衣公司間之買賣契約而將其向織廠所購布料委由原
          告加工染整，豈有不與原告約定交貨期限之理？否則豈不將其對聯慶製衣
          公司所負違約責任之風險交由原告手中，被告毫無管控能力，此顯非事理
          之常。
        2.證人即被告公司業務員莊光林於九十一年四月九日接獲被告傳真之染廠加
          工單後，發現交貨期間來不及，而於該染廠加工單上簽註「交期洽談中」
          之註記，並交由所屬之副廠長審核等情，雖據證人莊光林到場證述在卷，
          惟此僅係原告公司內部之作業程序，是否即可據此認定兩造間並無交期之
          約定，非屬無疑；況證人莊光林亦證稱：「為交期的事情，一共有談過兩
          次，第一次是我到昌霖公司去談，之後是黃建豐到結訪公司談的」、「因
          為我出面跟昌霖公司談，只談到應該在五月出清，但是實際上出清的確定
          日期，是我沒有辦法決定的，所以才請他到公司談」（見前揭言詞辯論筆
          錄），益徵兩造對「交期」一事至為重視，原告稱兩造未約定交期顯與其
          就交期之事而與被告一談再談之慎重態度所有不符。
        3.又證人莊光林雖證稱被告同意讓原告延後從四月底開始交貨一直到五月份
          ，惟此已為與其接洽之被告公司業務員黃建豐所否認，並證稱：「下單的
          時候‧‧‧記明交貨期限是四月二十五日至四月三十日，因為布匹在織了
          ，織廠的作業都很正常，所以我們在四月十三日左右，就通知他們四月十
          五日以後就可以陸續去載布，結紡公司在四月十五、十九、二十三、二十
          四日都有陸續去載布，是結紡公司把布載回去之後都沒有處理，莊光林是
          在九十一年四月二十五日以後才跟我說交貨來不及，然後才請我到他們公
          司跟結紡公司的副總、老闆洽談，當時是跟他們表示四月底前，一定要出
          訂單一半數量的貨，在五月十日以前，要全部不出清，這是結紡公司提出
          的，我也同意」等語（見前揭言詞辯論筆錄）；而被告對訴外人聯慶製衣
          公司依約應於九十一年四月三十日交貨，已如前述，其後被告因未能如期
          交貨，造成聯慶公司受有損害，因此賠償聯慶製衣公司五十萬元等情，復
          據證人即聯慶製衣公司總經理詹泰治到場證述屬實。是被告公司在此情形
          下，衡情要無可能於下單時僅因原告表示交期來不及，即同意讓原告延後
          從四月底開始交貨一直到五月份，而將其對聯慶製衣公司所負之違約責任
          自攬於身，顯見證人莊光林證稱「被告同意讓原告延後從四月底開始交貨
          一直到五月份」，應係被告在原告已無法依約於九十一年四月二十五至三
          十日如期交貨之情形下所為之妥協與讓步，然究不得以此即推翻兩造之前
          就交期所為之約定。
        4.至證人即原告公司副總經理鄭源昌雖另到場證稱：「本件交期沒有約定，
          我在四月八日接到訂單，訂單上有填交期，但是我們沒有辦法完成，所以
          就請業務莊光林到被告公司去協商，但是被告說要依照訂單上的交期，所
          以協商沒有結果」、「在四月二十日左右，被告公司的副總張先生到我們
          公司來協商，還是要求我們來接單，但是我們還是表示交期沒有辦法，所
          以最後的結論是四月十五日我們載回來的胚布，不在排色之內，亦即不在
          交期之內，我們趕的是螞蟻布的產前缸的第一缸，總共有三缸」等語（見
          本院九十二年四月十七日言詞辯論筆錄），惟被告已否認該公司有「張副
          總」其人，是證人鄭源昌證稱其與「被告公司的副總張先生」於九十一年
          四月二十日達成所載回之胚布不在交期之內之協議，即堪滋疑，且商業行
          為首重誠信與時效，證人證稱本件「未約定交期」實與一般商業之交易習
          慣有違。再者，依證人前開所言可知，被告就訂單上所載之交期甚為堅持
          ，兩造就交期乙事亦幾經磋商，顯見「交期之約定」為本件承攬契約之重
          要事項，若原告不能接受被告於染廠加工單上所載之交期，經磋商後已與
          被告另為約定，理當求被告更改染整加工單上有關交貨期限之記載，或於
          染整加工單上另為註記，惟原告非但不如此為之，反而於其所謂交期未定
          之情形下依然接單，並依約於九十一年四月十五日起陸續前往織廠取布，
          顯見原告所謂染廠加工單係被告片面製作，實則本件交期未定云云，應屬
          卸責之詞，不足採信。
        5.末查，原告以其所發予被告之投染通知已載明「從五月四日起開始投染，
          每天五缸完成量繼續染，直到完成」，被告對於原告之工作排程未有任何
          異議，及被告發予原告之通知內猶「拜託」原告趕在五月十五日出貨，欲
          證明兩造確未約定交期，惟此亦為被告所否認，並以：如何染布及載何種
          布，乃原告工廠如何安排之問題，被告公司僅希望能如期交貨而已，無法
          左右工廠先染何種布，且被告拜託原告趕出貨，實因交貨期限已過，被告
          為挽救減低損失不得不繼續催促所為之動作等語置辯，核被告所辯尚與常
          情相符，是原告以前開陳詞主張兩造並無約定交貨期限，即屬無據，難予
          採信。
    (二)原告有給付遲延之情：
      (1)查被告下單後已於九十一年四月十三日左右通知原告自同年四月十五日以後
        即可陸續前往織廠載布，已據證人黃建豐證述屬實；而原告於九十一年四月
        十五日即已前往通達針織廠載運胚布，亦有被告提出且為原告所不否認之通
        達針織廠載運清單在卷可稽，足證原告至遲應於九十一年四月十五日即已受
        告知可前往織廠載布，合先敘明。
      (2)次查，原告係於九十一年四月十五日、十八日前往被告通知之取貨地點即通
        達針織廠取布，經染整後，原告遲於九十一年五月十四日、十五日、二十一
        日、二十四日始送貨至被告指定之地點；原告於九十一年四月十九日、二十
        三日及二十五日前往忠信針織廠所取胚布，經染整完成後，除原告曾於九十
        一年四月二十九日交貨一次外，其餘則遲至同年五月九日、十四日、十五日
        始送貨至被告指定之刷毛廠即駿安公司進行刷毛處理；又原告係於九十一年
        四月十九日、二十四日、二十九日及五月二日、八日前往業盛針織有限公司
        載運胚布，經染整後，原告遲至九十一年五月一日、七日、九日、十四日、
        二十日及二十四日始出貨至被告指定之地點；而原告於九十一年四月十九日
        、二十三日、二十四日、二十七日及五月十四日前往軒鵬公司所載回染整之
        胚布，除曾於九十一年四月二十九日交貨一次外，其餘則遲至同年五月十八
        日、十九日及二十日始陸續出貨至駿安公司進行刷毛處理，此有被告提出且
        為原告所不否認之胚布延誤載貨情形表、針織廠出貨明細、成品延誤交貨情
        形表各一份附卷可憑，系爭布匹之交付日期大部分均係在九十一年五月之後
        ，在兩造所定之交期即九十一年四月三十日之前交付者僅有兩件，足見原告
        確有給付遲延之情，且由前揭原告取布、出貨之日期相互對照以觀，原告雖
        於九十一年四月十五日即已前往通達針織廠載回之胚布，亦遲至同年五月十
        四日起始完成染整出貨，其工作期間長達一個月之久，原告復未舉證證明此
        等遲誤係因非可歸責於己之事由所致，是被告抗辯原告應負給付遲延之責，
        即屬有理。
    (三)被告主張抵銷抗辯為有理由：
      (1)按給付有確定期限者，債務人自期限屆滿時起，負遲延責任；債務人遲延者
        ，債權人得請求其賠償因遲延而生之損害；又損害賠償，除法律另有規定或
        契約另有訂定外，應以填補債權人所受損害及所失利益為限，民法第二百二
        十九條第一項、第二百三十一條第一項及第二百十六條第一項分別定有明文
        。次按，二人互負債務，而其給付種類相同，並均屆清償期者，各得以其債
        務，與他方之債務，互為抵銷，民法第三百三十四條第一項前段亦有明文規
        定。又被告對於原告起訴主張之請求，提出抵銷之抗辯，祇須其對於原告確
        有已備抵銷要件之債權即可，至原告對於被告所主張抵銷之債權曾有爭執，
        或被告已另案起訴請求，均不影響被告抵銷權之行使；且抵銷不以雙方之債
        權明確為要件，故損害賠償當事人間，雖於其成立或範圍有所爭執，亦非必
        俟判決確定後始得抵銷，最高法院六十七年台上字第一六四七號、二十二年
        上字第一一一二號及八十四年台上字第二六０八號判例可資參照。
      (2)本件原告確有給付遲延之情而應負遲延責任，已如前述，是被告以其因原告
        給付遲延而受有損害，提出抵銷之抗辯，依前開說明，即非無據。茲將被告
        所主張之損害及其金額是否有理，析述如下：
        1.賠償聯慶公司五十萬元之損害：
          查被告因原告給付遲延，造成無法依約於九十一年四月三十日出貨予訴外
          人聯慶製衣有限公司，致聯慶製衣有限公司損失近一百萬元，被告因此賠
          償聯慶公司五十萬元等情，業經證人即聯慶公司總理詹泰治到場證述屬實
          ，是被告主張其因原告給付遲延而受有賠償聯慶公司五十萬元之損害，並
          以之與原告請求給付之貨款抵銷，為有理由，應予准許。
        2.被告公司人員出差越南旅費十二萬零七百十二元之損害：
          查被告因原告給付遲延，致對聯慶公司之出貨零散，聯慶公司遂表示被告
          須派員前往越南協助確定貨到日期及品質，否則即取銷與被告公司之合約
          ，被告因此派員前往越南處理，共花費十二萬零七百十二元等情，亦經證
          人詹泰治到場證述綦詳，並有被告提出之轉帳傳票、支出證明單據等在卷
          可稽，自堪認被告支出之此部分費用為其所受之積極損害，且與原告遲延
          給付有相當因果關係，被告主張以之與原告請求給付之貨款抵銷，為有理
          由，應予准許。
        3.損害差額十萬八千一百二十四元、補布損失九萬三千二百二十二元及運費
          拖車、報關、裝櫃費、特種車等費用二十一萬六千四百三十二元部分：
          查被告主張其受有此部分之損害無非係以聯慶製衣公司向其求償時所提出
          之明細表與各項單據為據，惟前開費用係聯慶製衣公司所支出，且該等費
          用於聯慶製衣公司與被告和解時，已由聯慶製衣公司吸收，該公司僅要求
          被告賠償五十萬元等情，業據證人即聯慶製衣公司總經理詹泰治證述明確
          ，被告既未實際支出此等費用，則其主張此部分為其因原告給付遲延所受
          損害，即屬無據，不應准許。
        4.本件系爭買賣之預期利益及商譽損失至少為五十萬元部分：
          被告雖主張其受有預期利益及商譽損失至少五十萬元之損害，惟並未就此
          舉證以實其說，自難認被告此部分主張屬實，是其以此與原告請求給付之
          貨款抵銷，亦難認有理由。
        5.綜上可知，被告因原告給付遲延，所受損害共計為六十二萬零七百十二元
          （600000+120712=620712），被告在此金額範圍內主張與原告請求給付之
          貨款抵銷，為有理由，應予准許，逾此範圍，被告之債權既不存在，則被
          告於超逾前開金額之抵銷抗辯，即屬無據，不應准許。
    (四)至被告另辯稱本件因遲延交貨後發生損害後，雙方曾協商由原告暫承擔七十八
      萬四千四百三十六元（含稅）之損害，並以之先行抵銷乙節，為原告所否認，
      被告亦未能提出任何證據加以證明，故被告此部分所辯即難憑信，無從認定兩
      造已有上開協議，附此敘明。
    (五)綜上所述，被告雖尚有七十八萬四千四百三十六元之染整報酬未給付予原告，
      惟原告因有給付遲延情形，致被告受有六十二萬零七百十二元之損害，被告請
      求原告予以賠償，並以此與其對原告所負之前開債務抵銷，於法尚無不合，應
      予准許，故經抵銷後，原告所得請求之金額為十六萬三千七百二十四元（0000
      00-000000=163724），從而，原告之請求在十六萬三千七百二十四元及自起訴
      狀繕本送達翌日即九十一年十月十五日起至清償日止，按年息百分之五計算之
      利息之範圍內，為有理由，應予准許，逾前開範圍之請求則無理由，應予駁回
      。
    (六)兩造皆陳明願供擔保，聲請為假執行或免為假執行之宣告，經核均無不合，爰
      分別酌定相當之擔保金額准許之。
四、本件事證已臻明確，兩造其餘主張、陳述及所提之證據，於判決之結果已無影響
    ，爰不逐一論述，併此敘明。
五、結論：原告之訴為一部有理由，一部無理由，依民事訴訟法第七十九條但書、第
    第三百九十條第二項、第三百九十二條，判決如主文。
中      華      民      國    九十二    年      六      月    三十      日
                                    臺灣板橋地方法院民事第二庭
~B法      官  程怡怡
右為正本係照原本作成
如對本判決上訴，須於判決送達後廿日內向本院提出上訴狀
中      華      民      國    九十二    年      七      月      一      日
~B法院書記官  楊舒惟


司法院資訊處製作；財團法人民間司法改革基金會備份。
